【裁判字號】    99,訴,96
【裁判日期】    990311
【裁判案由】    違反毒品危害防制條例
【裁判全文】
臺灣屏東地方法院刑事判決                99年度訴字第96號
公  訴  人  臺灣屏東地方法院檢察署檢察官
被      告  甲○○
上列被告因違反毒品危害防制條例案件，經檢察官提起公訴（98
年度毒偵字第1997號），被告於準備程序期日就被訴事實為有罪
之陳述，本院合議庭裁定由受命法官獨任進行簡式審判程序，判
決如下：
    主  文
甲○○施用第一級毒品，累犯，處有期徒刑壹年；又施用第二級
毒品，累犯，處有期徒刑陸月。應執行有期徒刑壹年肆月。
    事  實
一、甲○○前因犯施用毒品案件，經本院以88年度毒聲字第2560
    號裁定送勒戒處所觀察、勒戒後，認有繼續施用毒品傾向，
    由本院以89年度毒聲字第456 號裁定令入戒治處所施以強制
    戒治，於民國90年2 月20日執行完畢，並經臺灣屏東地方法
    院檢察署檢察官以90年度戒毒偵字第50號為不起訴處分確定
    。又於前開強制戒治執行完畢後5 年內，數犯施用毒品案件
    ，分經本院以94年度易字第405 號判決及94年度訴字第427
    號判決判處有期徒刑10月、1 年4 月確定；另因犯竊盜、妨
    害自由等案件，分經本院以94年度簡字第1639號、95年度簡
    字第421 號判決判處有期徒刑6 月、4 月確定，上開1 年4
    月、6 月、4 月之徒刑均經本院以96年度聲減字第181 號裁
    定各減為有期徒刑8 月、3 月、2 月，並定應執行刑為有期
    徒刑11月確定，而與上開10月之徒刑接續執行，嗣於96年7
    月31日縮刑期滿執行完畢，隔日出監。
二、詎甲○○仍不知戒除毒癮，復基於施用第一級毒品海洛因及
    第二級毒品甲基安非他命之犯意，於98年10月20日7 時30分
    許，在其屏東縣潮州鎮○○路1 巷51號居處內，先以針筒注
    射之方式，施用第一級毒品海洛因1 次；再以玻璃球吸食器
    承接燒烤之方式，施用第二級毒品甲基安非他命1 次。嗣於
    同日10時40分許，因另案通緝在上開地點為警查獲，並在有
    偵查犯罪職權之警員尚未發覺其上開施用第二級毒品部分犯
    行前，即主動坦承上情而自首，嗣亦同意警方採尿送驗，因
    其尿液檢出嗎啡及甲基安非他命陽性反應，始悉上情。
三、案經屏東縣政府警察局潮州分局報請臺灣屏東地方法院檢察
    署檢察官偵查起訴。
    理  由
一、按本件被告甲○○所犯為死刑、無期徒刑、最輕本刑3 年以
    上有期徒刑以外之罪，亦非屬高等法院管轄之第一審案件，
    其於準備程序進行中，先就被訴事實為有罪之陳述，經告知
    簡式審判程序之旨，並聽取檢察官、被告之意見後，本院合
    議庭依刑事訴訟法第273 條之1 第1 項裁定進行簡式審判程
    序，是本案之證據調查，依同法第273 條之2 規定，不受同
    法第159 條第1 項、第161 條之2 、第161 條之3 、第163
    條之1 ，及第164 條至第170 條所規定證據能力認定及調查
    方式之限制，合先敘明。
二、事實認定部分：
  (一)上揭事實，業據被告甲○○於本院審理時均坦承不諱。而被
    告本次於警局所採之尿液經送臺灣檢驗科技股份有限公司以
    「酵素免疫分析法」初篩及「氣相層析/ 質譜儀法」複驗結
    果，確呈嗎啡及甲基安非他命陽性反應，有該公司98年11月
    3 日所出具之濫用藥物尿液檢驗報告1 紙（見警卷第10頁）
    、屏東縣警察局潮州分局毒品案件受檢人尿液採證編號姓名
    對照表1 紙（見警卷第7 頁）及採尿同意書1 紙（見警卷第
    6 頁）存卷可佐。此外，復有職務報告1 紙（見警卷第2 頁
    ）、查獲施用毒品案件報告表1 紙（見警卷第9 頁）及被告
    左手臂注射針孔痕跡照片2 張（見警卷第11頁）存卷可考。
    是被告上開任意性自白核與客觀事實相符，而可採信。
  (二)按毒品危害防制條例於92年7 月9 日修正公布，自93年1 月
    9 日施行，其中第20條、第23條將施用毒品之刑事處遇程序
    ，區分為「初犯」及「5 年內再犯」、「5 年後再犯」。依
    其立法理由之說明：「初犯」，經觀察、勒戒或強制戒治後
    ，應為不起訴處分或不付審理之裁定；經觀察、勒戒或強制
    戒治執行完畢釋放後，「5 年內再犯」者，因其再犯率甚高
    ，原實施之觀察、勒戒及強制戒治既已無法收其實效，爰依
    法追訴或裁定交付審理。至於經觀察、勒戒或強制戒治執行
    完畢釋放後，「5 年後再犯」者，前所實施之觀察、勒戒或
    強制戒治已足以遮斷其施用毒品之毒癮，為期自新及協助其
    斷除毒癮，仍適用「初犯」規定，先經觀察、勒戒或強制戒
    治之程序。從而依修正後之規定，僅限於「初犯」及「5 年
    後再犯」二種情形，始應先經觀察、勒戒或強制戒治程序。
    倘被告於5 年內已再犯，經依法追訴處罰，縱其第3 次（或
    第3 次以上）再度施用毒品之時間，在初犯經觀察、勒戒或
    強制戒治執行完畢釋放5 年以後，已不合於「5 年後再犯」
    之規定，且因已於「5 年內再犯」，顯見其再犯率甚高，原
    實施觀察、勒戒或強制戒治，已無法收其實效，即應依該條
    例第10條處罰，最高法院95年度第7 次刑事庭會議決議意旨
    可資參照。查被告如事實欄第一部分所載，前因犯施用毒品
    案件，經本院以88年度毒聲字第2560號裁定送勒戒處所觀察
    、勒戒後，認有繼續施用毒品傾向，由本院以89年度毒聲字
    第456 號裁定令入戒治處所施以強制戒治，於90年2 月20日
    執行完畢，又於前開強制戒治執行完畢後5 年內，數犯施用
    毒品案件，分經本院以94年度易字第405 號判決及94年度訴
    字第427 號判決判處有期徒刑10月、1 年4 月確定，並於96
    年7 月31日縮刑期滿執行完畢等情，有臺灣高等法院被告前
    案紀錄表1 份存卷可憑。則被告初犯施用毒品案件，經觀察
    、勒戒及強制戒治執行完畢後，5 年內既再有施用毒品犯罪
    之前科紀錄，揆諸上開決議意旨，其本件施用毒品犯行仍得
    依法追訴、處罰。
  (三)綜上所述，本件事證明確，被告犯行洵堪認定，自應依法論
    科。
三、按海洛因、甲基安非他命分別係毒品危害防制條例第2 條第
    2 項第1 款、第2 款所明定之第一、二級毒品，禁止非法持
    有及施用。故核被告所為，係犯毒品危害防制條例第10條第
    1 項、第2 項之施用第一級毒品罪及施用第二級毒品罪，其
    施用前持有第一級毒品海洛因與第二級毒品甲基安非他命之
    低度行為，已為其進而施用之高度行為所吸收，均不另論罪
    。被告所犯上開施用第一級、第二級毒品罪間，其犯意各別
    、行為互殊，應予分論併罰。又被告有如事實欄第一部分所
    示之論罪科刑執行情形，其受有期徒刑執行完畢後，5 年以
    內故意再犯本件有期徒刑以上之施用第一級、第二級毒品罪
    ，俱屬累犯，皆應依刑法第47條第1 項規定加重其刑。另被
    告雖於本院審理時供述其於驗尿前即承認有施用第一級、第
    二級毒品犯行，然參諸上開查獲施用毒品案件報告表之記載
    ，就本件被告施用第一級毒品犯行部分，警員已察覺被告左
    手臂上有注射之明顯針孔，而產生懷疑，並有前揭被告左手
    臂注射針孔痕跡照片2 張可資佐證，是就本件被告施用第一
    級毒品犯行部分，被告雖於驗尿前即坦承犯行，仍與自首之
    規定不侔；惟就本件被告施用第二級毒品犯行部分，被告係
    於承辦警員產生具體懷疑前先行自首乙節，有上開查獲施用
    毒品案件報告表附卷可憑，公訴人於本院審理時亦認本件被
    告施用第二級毒品犯行部分合於自首規定，考量其勇於面對
    司法，爰就其施用第二級毒品犯行部分，依刑法第62條前段
    減輕刑度，並依法先加重後減輕之。茲審酌被告之犯罪動機
    、目的、手段及曾因施用毒品案件，經觀察、勒戒、強制戒
    治及刑之執行程序後，仍再犯本件之罪，顯見其毫無悔意，
    戒癮之意志力極為薄弱，惟念及其施用毒品之犯行，在本質
    上尚屬戕害自身身心健康之行為，且能坦承犯行，犯罪後之
    態度尚佳，另兼衡其智識程度、生活狀況等一切情狀，就其
    所犯，分別量處如主文所示之刑並定其應執行刑，以資懲儆
    。
據上論斷，應依刑事訴訟法第273 條之1 第1 項、第299 條第1
項前段，毒品危害防制條例第10條第1 項、第2 項，刑法第11條
前段、第47條第1 項、第62條前段、第51條第5 款，判決如主文
。
本案經檢察官任亭到庭執行職務
中    華    民    國    99    年     3    月    11    日
                  刑事第五庭    法  官  程士傑
以上正本證明與原本無異。
如不服本判決應於收受判決後10日內向本院提出上訴書狀，並應
敘述具體理由；其未敘述上訴理由者，應於上訴期間屆滿後20日
內向本院補提理由書（均須按他造當事人之人數附繕本）「切勿
逕送上級法院」。
中    華    民    國    99    年     3    月    11    日
                                書記官  黃美玲
附錄論罪科刑法條：
毒品危害防制條例第10條
施用第一級毒品者，處 6 月以上 5 年以下有期徒刑。
施用第二級毒品者，處 3 年以下有期徒刑。

司法院資訊處製作；財團法人民間司法改革基金會備份。
